臺灣高雄地方法院刑事裁定
111年度聲字第1955號
聲明異議人
即  受刑人  李秋郎



上列聲明異議人即受刑人因公共危險案件，對於臺灣高雄地方檢
察署檢察官之執行指揮（111年度執字第7152號）聲明異議，本
院裁定如下：
    主  文
聲明異議駁回。
    理  由
一、聲明異議意旨略以：聲明異議人即受刑人李秋郎(下稱異議
    人)因不能安全駕駛致交通危險罪案件，經本院以111年度交
    簡字第1981號判決判處有期徒刑4月，併科罰金新臺幣（下
    同）15,000元，徒刑如易科罰金，罰金如易服勞役，均以1,
    000元折算1日確定。嗣該案經臺灣高雄地方檢察署(下稱高
    雄地檢署)以111年度執字第7152號執行命令為不得易科罰金
    及社會勞動之處分。惟執行檢察官於作成執行命令前，未給
    予受刑人就己身是否有「難收矯正之效或難以維持法秩序」
    陳述意見之機會，執行傳票命令即記載「三犯酒駕案件，經
    審核後不准易科罰金及社會勞動」，程序顯有違誤。檢察官
    未經異議人陳述意見即作出執行處分，如何能針對受刑人所
    陳述之事由進行實質審查。又異議人雖三犯酒駕案件，但本
    案酒駕行為與前次酒駕相隔已逾5年、再往前一次更逾10年
    ，各次犯行時間相隔甚久，臺灣高等檢察署(下稱臺高檢)雖
    以111年2月23日檢執甲字第11100017350號函修正關於犯刑
    法第185條之3之罪之受刑人得否易科罰金之標準，將5年內3
    犯酒駕案件原則上不得易科罰金之規定，修正為3犯酒駕即
    原則不准許易科罰金，然有關得斟酌個案情況考量准予易科
    罰金之事由中，「本案犯罪時間距離前次違反刑法第185條
    之3第1項之罪之犯罪時間已逾3年」之事由仍未修正，本件
    執行檢察官未察此情，逕不准異議人易科罰金，執行檢察官
    之執行處分顯違誤。再者，受刑人為失智母親主要照顧者，
    母親對於異議人特別依賴，倘異議人驟然入監，無異使失智
    母親頓失精神陪伴，亦增加其他照護者之困擾，對其病狀更
    是雪上加霜。爰依法聲明異議，請求撤銷檢察官之執行命令
    等語。
二、按犯最重本刑為5年以下有期徒刑之罪，而受6月以下有期徒
    刑或拘役之宣告者，得以1,000元、2,000元或3,000元折算1
    日，易科罰金。但易科罰金，難收矯正之效或難以維持法秩
    序者，不在此限，刑法第41條第1項定有明文。準此，有期
    徒刑或拘役得易科罰金之案件，法院所諭知者，僅係如易科
    罰金之折算標準而已，至於是否准予易科罰金，係賦予執行
    檢察官於執行之際，視個案具體情形，依前開法律規定裁量
    之權能，非謂受刑人受6個月以下有期徒刑或拘役之宣告時
    ，執行檢察官即必然應准予易科罰金。又依刑事訴訟法第45
    7條第1項前段規定，執行裁判由為裁判法院對應之檢察署檢
    察官指揮之。此得易科罰金案件之執行，檢察官原則上應准
    予易科罰金，至是否不准易科罰金，係由執行檢察官依刑法
    第41條第1項但書規定，舉符實且具體之事證以審酌受刑人
    是否有因易科罰金，「難收矯正之效或難以維持法秩序」之
    例外情形，而為決定。所謂「難收矯正之效」及「難以維持
    法秩序」，乃立法者賦與執行檢察官得依具體個案，考量犯
    罪特性、情節及受刑人個人特殊事由，審酌應否准予易刑處
    分之裁量權，檢察官就此項裁量權之行使，僅於發生裁量瑕
    疵之情況，法院始有介入審查之必要，倘檢察官之執行指揮
    ，其程序上已給予受刑人就其個人特殊事由陳述意見之機會
    （包括在檢察官未傳喚受刑人，或已傳喚受刑人但受刑人尚
    未到案前，受刑人先行提出易科罰金聲請等情形），實體上
    並已就包含受刑人所陳述關於其個人特殊事由在內之刑法第
    41條第1項但書或第4項所指情形予以衡酌考量，則難認其裁
    量權之行使有何違法或不當可言。易言之，執行檢察官就受
    刑人是否確因易科罰金或易服社會勞動，而有難收矯正之效
    ，或難以維持法秩序之情事，有裁量判斷之權限，法院僅得
    審查檢察官裁量時其判斷之程序有無違背法令、事實認定有
    無錯誤、其審認之事實與刑法第41條第1項但書、第4項之裁
    量要件有無合理關連、有無逾越或超過法律規定之範圍等問
    題，原則上不宜自行代替檢察官判斷受刑人有無上開情事。
    倘執行檢察官經綜合評價、衡酌後，仍認受刑人有上開不適
    宜為易刑處分之情形，而為否准受刑人易科罰金或易服社會
    勞動之執行命令，則屬執行檢察官裁量權之合法行使範圍，
    自不得任意指為違法或不當（最高法院110年度台抗字第118
    8號裁定意旨參照）。
三、經查：
　㈠按檢察官名義所簽發之執行傳票或通知，就形式上觀之，固
    非檢察官之執行指揮命令，惟如已記載不准易服社會勞動、
    易科罰金等意旨，對受刑人得否易服社會勞動、易科罰金等
    權益，已發生現實而迫切之影響，參照司法院大法官會議釋
    字第681號解釋意旨，為使受刑人之權益即時獲得救濟，應
    認執行傳票與執行指揮命令無異，得對之聲明異議。查本案
    受刑人係對高雄地檢署檢察官111年度執字第7152號執行傳
    票命令聲明異議，該傳票已記載「本件不准易科罰金、不准
    易服社會勞動」等語，有該紙傳票附卷可稽，揆諸上開說明
    ，即與檢察官執行指揮命令無異，是受刑人對之聲明異議，
    程序上核無不合，先予敘明。
  ㈡異議人因於111年6月2日因駕駛普通重型機車紅燈右轉為警攔
    查，經對異議人實施酒測，測得酒測值達吐氣每公升0.56毫
    克，犯公共危險案件，經本院以111年度交簡字第1981號判
    決判處有期徒刑4月，併科罰金1萬5,000元確定；嗣經高雄
    地檢署檢察官審核後，認被告3犯酒駕，顯見其未能記取教
    訓，罔顧公眾交通安全，易刑處分難收矯正之效，不准易科
    罰金及易服社會勞動為由，並通知異議人於111年11月3日到
    案執行，經異議人具狀以前揭理由向檢察官聲請易服社會勞
    動，經檢察官於111年執字第7152號執行案件進行單註記「
    不同意受刑人易科罰金或易服社會勞動」，並於傳喚異議人
    111年11月22日到案執行之111年執字第7152號執行傳票上記
    載「台端酒駕三犯，經檢察官初核不准易科罰金或易服社會
    勞動，台端對檢察官之審核結果不服，於111年11月3日到署
    陳述意見。本件經檢察官複核，認台端本次酒測值高達0.56
    毫克，難認有悔意，不准台端易科罰金或易服社會勞動。」
    等情，業據本院調閱本件執行案卷核閱屬實，並有上開判決
    書、臺灣高等法院被告前案紀錄表、易科罰金案件初核表、
    高雄地檢署執行傳票命令、高雄地檢署刑事執行案件進行單
    等件在卷可憑，此部分事實首堪認定。
　㈢查本件執行檢察官已在執行傳票命令上記載不得易刑處分之
    旨及「如台端對審核結果不服，請於應到日期前，檢具相關
    資料，向本署承辦股陳述意見」等語，即已預留相當期間予
    異議人陳述意見，異議人於111年11月3日至高雄地檢署報到
    時，陳述意見如聲明異議之旨，書記官將意見記明於執行筆
    錄送請本件執行檢察官參酌，本件執行檢察官審核該意見後
    於刑事執行案件進行單上批示「不同意，被告本次酒測值高
    達0.56毫克、難認有悔意」等語，並於111年11月22日再次
    傳喚異議人至高雄地檢署報到後發監執行，此有高雄地檢署
    刑事執行案件進行單、執行筆錄2份在卷可查，足認本件執
    行檢察官於執行本案時，有給予異議人陳述意見之機會，且
    審酌異議人之意見後仍認不得易科罰金或易服社會勞役，自
    難認檢察官作成本件不得易刑處分有何程序上重大瑕疵可指
    。
　㈣受刑人是否有如易科罰金則難收矯正之效或難以維持法秩序
    ，應依具體個案判斷之，然為避免各地方檢察署就酒駕再犯
    之發監標準寬嚴不一而衍生違反公平原則之疑慮，高檢署曾
    於102年6月間研議統一酒駕再犯發監標準之原則，並將研議
    結果函報法務部備查，及發函各地方檢察署作為執行參考標
    準，且於102年6月19日發布新聞稿公告，並在法務部官方網
    站張貼新聞公告訊息，此為法院職務上所知之事實。依高檢
    署研議之統一酒駕再犯發監標準之原則，被告5年內3犯刑法
    第185條之3第1項之罪者，原則上不准易科罰金，但有下列
    情形之一者，執行檢察官得斟酌個案情況考量是否准予易科
    罰金：1.被告係單純食用含有酒精之食物（如：薑母鴨、麻
    油雞、燒酒雞），而無飲酒之行為。2.吐氣酒精濃度低於0.
    55mg/l，且未發生交通事故或異常駕駛行為。3.本案犯罪時
    間距離前次違反刑法第l85條之3第1項之罪之犯罪時間已逾3
    年。4.有事實足認被告已因本案開始接受酒癮戒癮治療。5.
    有其他事由足認易科罰金已可收矯正之效或維持法秩序。前
    揭例外仍得易科罰金之5項事由，僅是執行檢察官於個案為
    准否易服處分之參考標準，非謂一符合例外事由，執行檢察
    官即應准許受刑人易科罰金或易服社會勞役，此觀該規定之
    用語「執行檢察官得斟酌個案情況考量是否准予易科罰金」
    自明，是執行檢察官如於個案中考量特殊情形，具體說明不
    得易刑之理由，即應認檢察官已基於刑罰一般預防及特別預
    防之目的，本於職權不准易科罰金及易服社會勞動，並無裁
    量怠惰、違法及瑕疵情形。本件執行檢察官於異議人陳述意
    見之後，仍認異議人「本次酒測值高達0.56毫克、難認有悔
    意」，而不同意異議人易科罰金或易服社會勞動，有具體說
    明異議人應入監服刑之理由，依上開說明，執行檢察官乃本
    於個案特殊情況作出不准易服處分，難認有何違背法令或裁
    量怠惰之情，是異議人主張執行檢察官違背上開高檢署頒布
    之原則，本件執行處分違法，係無理由。
　㈤異議人另以其母年邁又失智，其為主要照顧者，若入監服刑
    ，對其母之病況無異雪上加霜，並造成其他照顧者之困擾，
    主張其有不宜入監服刑之事由云云。惟參以刑法第41條第1
    項規定已於94年2月2日修法後刪除「異議人因身體、教育、
    職業、家庭之關係或其他正當事由，執行顯有困難」之易科
    罰金要件，故執行檢察官考量是否准予異議人易科罰金或易
    服社會勞動時，主要須依現行法規定審酌是否具有「確因不
    執行所宣告之刑，難收矯正之效，或難以維持法秩序」事由
    而為裁量，故異議人所陳，尚非執行檢察官於決定是否命異
    議人入監執行時所應斟酌審查之法定事由，且亦非執行階段
    全然無法克服之阻礙。故異議人執此聲明異議，自非有據。
四、綜上所述，本件業經執行檢察官給予異議人陳述意見之機會
    ，具體說明不准予易科罰金及易服社會勞動之理由，且未有
    逾越法律授權、專斷等濫用權力之情事，又就聲明異議意旨
    所述各情，本院審酌後，均難認檢察官執行之指揮有何違法
    或不當，本件異議人聲請撤銷檢察官不准其易科罰金及易服
    社會勞動之指揮執行，為無理由，應予駁回。
五、應依刑事訴訟法第486條，裁定如主文。
中　　華　　民　　國　　111 　年　　12　　月　　20　　日
                  刑事第四庭    法　官  蔡培彥
以上正本證明與原本無異。
如不服本裁定，應於送達後5日內，向本院提出抗告狀（應附繕
本）。
中　　華　　民　　國　　111 　年　　12　　月　　20　　日
                                書記官  莊昕睿